【裁判字號】    89,訴,398
【裁判日期】    891027
【裁判案由】    違反懲治走私條例等
【裁判全文】
臺灣基隆地方法院刑事判決                          八十九年度訴字第三九八號
    公  訴  人  臺灣基隆地方法院檢察署檢察官
    被      告  丙○○
                甲○○
                乙○○
                丁○○
右列被告因違反懲治走私條例等案件，經檢察官提起公訴（八十八年度偵字第五一六
六號、八十八年度偵字第五四四四號），本院判決如左：
    主  文
丙○○共同私運管制物品進口逾公告數額，處有期徒刑壹年。
乙○○、丁○○、甲○○共同私運管制物品進口逾公告數額，各處有期徒刑捌月，乙○○、丁○○均緩刑肆年。
扣案之大衛杜夫香菸一萬九千包均沒收。
    事  實
一、丙○○前於民國八十三年間因違反懲治走私條例案件，經台灣高等法院高雄分院
    判處有期徒刑十月，緩刑五年確定（未構成累犯），竟猶不知悔改，緣丙○○為
    「源興號」（編號ＣＴ四─一四八七號，登記為林秀雲所有，林秀雲與被告等無
    犯意聯絡）漁船船長，乙○○為輪機長，甲○○、丁○○為該船船員，四人於八
    十八年八月八日九時五十分許，駕駛「源興號」漁船自基隆市八斗子漁港報關出
    港後，前往「捷安一號」海上旅館接駁大陸漁工念保枝、李云盛二人（均經檢察
    官另行聲請簡易判決處刑）後隨即出海，渠等遂基於共同走私未稅洋菸進口之犯
    意聯絡，於同年月九日二十二時許航至北緯二十六度二十六分、東經一二一度五
    十分基隆市彭佳嶼外海約四十九海域，自不詳船名、國籍船隻一次私運完稅價格
    超過十萬元之管制物品大衛杜夫香菸三十八箱（共一萬九千包，完稅價格合計為
    四十五萬五千四百六十二元），並將該批香菸分藏於該漁船船艙，走私入境企圖
    俟機販售牟利，嗣於同年月十三日二十三時三十分許，渠等在基隆市八斗子外海
    一．五海浬處，將前開未稅洋菸交由另一艘不知名舢舨接駁時，為警當場查獲（
    接駁之舢舨則趁隙逃逸），並在該船船艙內扣得上開未稅香菸。
二、案經內政部警政署水上警察局第一警察隊、台灣省菸酒公賣局基隆分居移送台灣
    基隆地方法院檢察署檢察官偵查起訴。
    理  由
一、訊據被告丙○○、乙○○、丁○○、甲○○均矢口否認有右揭走私犯行，被告丙○○、甲○○辯稱前開未稅洋菸係於海上拾獲，被告乙○○、丁○○則辯稱當時
    伊等在睡覺，不知發生何事云云。惟查：被告丙○○於警訊中及檢察官初次偵訊
    時供稱前開未稅洋菸係八十八年八月九日二十二時許，伊等於海上作業時，一艘
    不知船名、國籍之藍色漁船，以強靠方式登船強迫伊以漁貨交換私菸，並將上開
    洋菸搬運至其漁船上後，再搬走伊甫捕獲之透抽及雜魚共五桶（見警卷第二頁、
    偵查卷第九頁背面），嗣於檢察官複訊及本院調查中改稱前開洋菸係拾獲（見偵
    查卷第五十一頁背面、本院八十九年九月七日訊問筆錄）；被告甲○○於警訊中
    則初稱前開未稅洋菸係於彭佳嶼海面拾獲，嗣改稱該洋菸係與不知名大陸漁船以
    漁貨互易所得，並稱被告丙○○交代伊供稱洋菸係於海面拾獲（見警卷第三頁背
    面、第十三頁背面），迨至檢察官初訊時初又稱前開洋菸係飄流於海上，而為伊
    等拾獲，經檢察官再次追問洋菸來源，被告甲○○復改稱當晚伊在睡覺時，一艘
    載有十餘人之藍色大陸船上駛近，船上的人將菸拋至其船上，並搬走伊等漁船上
    之透抽、雜魚（見偵查卷第十一頁背面），嗣於本院調查中再改稱前開未稅洋菸
    係伊等在外海拾獲，四人共同以手將之撈上船（見本院八十九年十月十九日訊問
    筆錄）；被告乙○○於警訊中則辯稱前開未稅洋菸係於八十八年八月十日十一時
    許在外海拾獲（見警卷第五頁背面），於檢察官初訊時改稱伊當時在睡覺，醒來
    後經船長告知始知該批洋菸係拾獲（見偵查卷第十二頁），嗣於本院調查中再改
    稱當時伊在睡覺，不知菸從何來（見本院八十九年九月七日訊問筆錄）；被告丁○○於警訊中則辯稱前開未稅洋菸係於外海拾獲（見警卷第七頁背面），於檢察
    官初訊時改稱當時伊在房間內聽到有人說快一點，船長命伊等船員將洋菸疊妥，
    伊看不清對方係何種船，但較「源興號」大（見偵查卷第十三頁），於本院調查
    中復改稱當時伊在睡覺，不知菸從何來（見本院八十九年九月七日訊問筆錄）。
    觀諸被告等所辯，不僅四人間就前開未稅洋菸來源彼此供述迥異，且同一被告前
    後所供，亦多所反覆，實難採信。況本件未稅洋菸完稅價格高達新台幣（下同）
    四十五萬五千四百六十二元，此有財政部基隆關稅局八十八年八月二十四日基普
    緝字第八八一○六七八七號函一紙在卷可憑，他船船員豈有強迫被告以五桶價值
    遠低於前開洋菸之漁貨與之交換，而自甘損失如此之鉅之可能？再前開洋菸數量
    多達三十八箱，被告甲○○竟辯稱伊等係徒手於海面將之撈取，亦顯違常理。足
    徵被告丙○○、乙○○、丁○○、甲○○所辯，係屬畏罪卸責之詞，均無可採。
    此外，復有內政部警政署水上警局第一警察隊警艇臨檢紀錄表、海象圖、漁船資
    料、機漁船（含船員）進出港檢查表各一紙、船員證影本四紙、大陸漁工勞工證
    影本二紙、內政部八十八年八月二十六日台（八八）內地字第八八一０四五三號
    函一紙及內政部警政署水上警察局第一警察隊嫌疑貨品扣押單一紙附卷可稽，並
    有前揭未稅洋菸扣案可佐。又扣案之未稅洋菸三十八箱完稅價格為四十五萬五千
    四百六十二元，已逾行政院依懲治走私條例第二條第四項公告之管制物品項目及
    其數額丙項之十萬元一節，亦如前述。本件事證明確，被告四人犯行均堪認定。
二、按行政院依懲治走私條例公告管制物品項目及其數額丙項第一款規定，一次私運
    洋煙，其總額由海關照緝獲時之完稅價格計算，超過新台幣十萬元者，管制其進
    出口。本件被告丙○○、乙○○、丁○○、甲○○在基隆市彭佳嶼外海四十九八
    海浬處之公海海域私運管制物品洋菸進口逾公告數額，核其所為，係犯懲治走私
    條例第二條第一項私運管制品罪。被告四人間就前開犯行，有犯意之聯絡及行為
    之分擔，均為共同正犯。爰審酌被告丙○○為船長，主導本次走私，被告甲○○
    、乙○○、丁○○僅為船員，受僱於丙○○，難決定船隻之作業情形，參與程度
    較輕；及被告丙○○已有一次走私前科（此有本院被告全國前案紀錄表一紙在卷
    可稽），且竟於緩刑期間內再犯本件走私罪，品行不佳；併其等私運未稅物品價
    值為四十五餘萬元之對社會經濟所生危害；暨被告三人犯罪後均一再飾詞狡卸，
    毫無悔意，態度惡劣等一切情狀，分別量處如主文所示之刑。再被告丁○○前未
    曾受有期徒刑以上刑之宣告，被告乙○○雖曾於八十一年間因國家安全法案件，
    經台灣高等法院高雄分院判處有期徒刑二月，緩刑三年確定，惟其緩刑期間業已
    屆滿，緩刑之宣告復未經撤銷，此有台灣基隆地方法院檢察署刑案資料查註紀錄
    表及本院被告全國前案紀錄表各一紙附卷可憑，其等經本次起訴審判後，當能知
    所警惕，信無再犯之虞，本院認所宣告之刑以暫不執行為適當，均併諭知緩刑四
    年，以啟自新。至扣案之未稅大衛杜夫香菸一萬九千包，係被告丙○○所有，且
    為被告四人因犯罪所得之物，爰依刑法第三十八條第一項第三款宣告沒收。
三、移送併辦意旨略以：被告甲○○受「振順益號」漁船船長郭進旺僱用，與郭進旺
    、莊瑞松、郭尚飛於八十九年五月二十六日二十三時三十分許，共同駕駛「振順
    益號」漁船，自澎湖縣馬公漁港報關出港作業，並於同年六月十六日晚間十一時
    三十分許，在澎湖縣西北四十五海浬處，自不詳船名貨船上，接駁起岸價格逾十
    萬元之七星牌洋菸八百箱，並進入本國海域意圖販賣營利，因認被告甲○○係承
    前私運制物品進口之概括犯意，與郭進旺、莊瑞松、郭尚飛共同犯前開走私罪，
    而與本件走私案件有連續犯關係。惟按連續犯必須基於一個概括之犯意，連續數
    行為而犯同一罪名時，始能成立，所謂基於一個概括之犯意，即指該項犯罪行為
    ，客觀上雖有次數可分，而在犯人主觀上，不外出於一個犯意之連續進行，如果
    每次犯罪係由各別起意，則無論所犯罪名是否相同，均應併合論罪。又連續犯之
    之所謂出於概括犯意，必須其多次犯罪行為自始均在一個預定犯罪計劃以內，出
    於主觀上始終同一犯意之進行，若中途另有新犯意發生，縱所犯為同一罪名，究
    非連續其初發的意思，即不能成立連續犯（最高法二十二年上字第三二三三號判
    例、七十年台上字第六二九二號判例參照）。經查：被告甲○○前後二次走私犯
    行相隔逾十月，其於本院調查中復矢口否認有上揭起訴及併辦部分之私運管制物
    品進口犯行，雖被告甲○○於偵查中固坦承有前開併辦部分走私犯行，惟於警訊
    中則供稱伊於八十九年五月二十六日出港後，就前往澎湖西方海域作業，直至同
    年六月十六日船長即郭進旺始告知伊等要接駁未稅洋菸等語，足徵被告甲○○於
    八十八年八月間為走私犯行時，並無預定犯併辦部分犯行之計劃，被告甲○○移
    送併辦之犯行與本件犯行難謂係基於概括犯意反覆為之，應係出於被告各別之犯
    意，自難以連續犯論處，而與本件無裁判上一罪之關係，本院自不得就移送併辦
    部分審理論究，此部分自應檢還檢察官另為處理。
據上論斷，應依刑事訴訟法第二百九十九條第一項前段，懲治走私條例第二條第一項
第十一條，刑法第二十八條、第七十四條第一款、第三十八條第一項第三款，判決如
主文。
本案經檢察官周慶華到庭執行職務
中    華    民    國      八十九      年      十      月    二十七    日
                                      臺灣基隆地方法院刑事第三庭
                                          法  官
右正本證明與原本無異。
如不服本判決，應於判決送達後十日內，向本院提出上訴狀。
                                          書記官
中    華    民    國      八十        年              月              日


司法院資訊處製作；財團法人民間司法改革基金會備份。
